【裁判字號】    98,訴,1222
【裁判日期】    980930
【裁判案由】    同意領取慰撫金
【裁判全文】
臺灣臺北地方法院民事判決              98年度訴字第1222號
原      告  甲○○
被      告  己○○
                      之3號3.
訴訟代理人  乙○○
被      告  丁○○
            戊○○
            丙○○
            辛○○
兼  上二人
訴訟代理人  庚○○
上列當事人間請求同意領取慰撫金事件，本院於民國98年9 月22
日言詞辯論終結，判決如下：
    主  文
原告之訴駁回。
訴訟費用由原告負擔。
    事  實  及  理  由
一、原告主張：原告為訴外人壬○○（於民國97年11月7 日歿）
    之配偶，被告為壬○○之子女，彼等均為壬○○第一順位繼
    承人。緣壬○○以經濟部商檢局八職等秘書退休、死亡後，
    依公務人員退休法規定，遺族為父母、配偶或未成年子女者
    ，如不領一次撫慰金時，得按原領月退休金之半數或兼領月
    退休金之半數，而改領月撫慰金。原告自97年12月起，促請
    被告同意放棄領取一次撫慰金之權利，改由原告領取月撫慰
    金，惟被告均不同意，為此提起本件訴訟。聲明：被告應同
    意由原告領取月慰撫金。
二、被告則以：被告僅願一次領取撫慰金，並由各繼承人依其應
    繼份分配等語，資為抗辯。聲明：原告之訴駁回。
三、兩造不爭執事項：
（一）原告為壬○○（於97年11月7 日歿）之配偶，被告為壬○
      ○之子女，彼等均為壬○○第一順位繼承人。
（二）原告為大陸地區人士。
（三）壬○○為空軍少校退伍，隨後轉任經濟部商檢局以八職等
      秘書退休，其死亡後，依據公務人員退休法之規定，遺族
      為父母、配偶或未成年子女者，如不領一次撫慰金時，得
      按原領月退休金之半數或兼領月退休金之半數，改領月撫
      慰金。
（四）被告曾於97年12月間簽署同意書，表明同意放棄領取一次
      撫慰金之權利，但該同意書上並未記載改由何人擇領月撫
      慰金。
（五）被告於97年12月19日寄發存證信函予原告，表示因受原告
      欺騙，且在未明確瞭解合法遺囑內容前，被告所簽下之遺
      產放棄文件應視同無效，不可將之提出作為申請事宜。另
      於98年4 月1 日再以存證信函明確向原告為撤銷同意領取
      月撫慰金之意思表示。
四、按依本法支領月退休金或兼領月退休金人員死亡時，另給與
    遺族一次撫慰金。遺族為父母、配偶或未成年子女者，如不
    領一次撫慰金時，得按原領月退休金之半數或兼領月退休金
    之半數，改領月撫慰金。本法第13條之1 第1 項所稱遺族之
    範圍及順序，依民法第1138條之規定。公務人員退休法第13
    條之1 第1 項、第3 項前段、公務人員退休法施行細則第16
    條第1 項分別定有明文。
五、經查，原告為壬○○（於97年11月7 日歿）之配偶，被告為
    壬○○之子女，彼等均為壬○○第一順位繼承人；壬○○以
    經濟部商檢局八職等秘書退休、死亡後，依公務人員退休法
    規定，其遺族得領取撫慰金等情，業如前述，並有死亡證明
    書、經濟部標準檢驗局函件在卷可按，已堪認定。已徵兩造
    皆為壬○○遺族，依上開法規有權申領一次撫慰金。至原告
    雖主張被告曾於97年12月間簽署同意書，表明同意放棄領取
    一次撫慰金之權利，縱認屬實，惟參酌該同意書上並未約定
    改由何人擇領月撫慰金乙情以觀，堪認兩造間就何人領取月
    慰撫金之事尚未達成協議。則原告執此主張改由其領取月慰
    撫金，即屬無據，無法採認。況參酌卷附經濟部標準檢驗局
    98年8 月24日經標人字第09800102170 號函、銓敘部98年8
    月13日部退二字第0983095138號函所載：「至於劉故員之子
    女（指被告）如不同意由劉故員配偶（指原告）改領月撫慰
    金，並擬申請一次慰撫金，為保障所有領受遺族權益，其遺
    族僅能依規定相關程序申請一次撫慰金」等語。益徵在申請
    程序完備以前，兩造均有自由選擇申請月撫慰金或一次撫慰
    金之權利，尚不得片面依照原告主張即認應由其領取月慰撫
    金。從而，原告主張應由其領取月慰撫金云云，洵屬無據，
    無法採認。
六、綜上所述，原告訴請被告應同意由其領取月撫慰金，為無理
    由，不應准許。
七、本件事證已臻明確，兩造其餘之攻擊防禦方法及所提之證據
    ，經審酌後認均無礙判決之結果，爰不予一一論述。
八、據上論結，原告之訴為無理由，依民事訴訟法第78條，判決
    如主文。
中    華    民    國    98    年    9     月    30    日
                  民事第二庭    法  官  黃呈熹
以上正本係照原本作成
如對本判決上訴，須於判決送達後20日內向本院提出上訴狀
中    華    民    國    98    年    9     月    30    日
                                書記官  傅美蓮


司法院資訊處製作；財團法人民間司法改革基金會備份。
